【裁判字號】    90,訴,511
【裁判日期】    900831
【裁判案由】    侵權行為損害賠償
【裁判全文】
臺灣屏東地方法院民事判決    九十年度訴字第五一一號
    原      告  甲○○
                乙○○
    被      告  丙○○
右當事人間請求侵權行為損害賠償事件，本院判決如左：
    主      文
被告應給付原告甲○○新台幣壹佰壹拾萬零捌佰柒拾參元，應給付原告乙○○新台幣
壹佰壹拾陸萬貳仟肆佰玖拾參元，及均自民國九十年五月二十六日起至清償日止，按
週年利率百分之五計算之利息。
原告其餘之訴駁回。
訴訟費用由原告甲○○負擔三八分之七，原告乙○○負擔三八分之九，餘由被告負擔
。
本判決第一、三項於原告甲○○以新台幣參拾陸萬元供擔保後，於原告乙○○以新台
幣參拾捌萬元供擔保後，得假執行。但被告於假執行程序實施前，如以新台幣壹佰壹
拾萬零捌佰柒拾參元為原告甲○○預供擔保，如以新台幣壹佰壹拾陸萬貳仟肆佰玖拾
參元為原告乙○○預供擔保，得免為假執行。
原告其餘假執行之聲請駁回。
    事      實
甲、原告方面：
一、聲明：求為判決：(一)被告應給付原告甲○○新台幣（下同）一百八十六萬九千五
    百三十六元，給付原告乙○○二百零八萬三千二百四十七元，及均自起訴狀繕本
    送達翌日（即九十年五月二十六日）起至清償日止，按週年利率百分之五計算之
    利息。(二)願供擔保，請准宣告假執行。
二、陳述：
（一）被告丙○○明知酒後駕車甚具危險性，竟於民國八十九年十月十七日十九時許
      ，在其吐氣所含酒精成份高達每公升零點九九毫克，已達不能安全駕駛之酒醉
      狀態下，仍冒然駕駛車牌號碼ＹＧ－二六一五號自用小客車其上附載李明，
      沿屏東縣來義鄉○○○路往屏東縣車城鄉保力村方向行駛，於同日二十三時三
      十分許行經沿山公路玉泉段大鵬變電所前，本應注意行車速度，依標誌規定，
      無標誌者，在郊外道路時速不得超過六十公里，及飲酒後其吐氣所含酒精成份
      超過每公升零點二五毫克以上者，不得開車等規定，詎被告竟疏未注意，在其
      前述酒醉狀態下仍駕駛系爭車輛以一百公里時度行駛在無標誌的郊外道路，致
      其與對向車輛會車時煞車不及，系爭車輛乃失控撞擊路邊水溝護欄而翻覆於水
      溝內，李明因此受有腹部挫傷之傷害並在送醫途中不幸死亡。原告為李明
      之父母，爰依民法第一百八十四條第一項前段訴請被告賠償其因被告前揭不法
      侵害行為所受損害。
（二）原告分別請求被告賠償左列項目之金額，細目如下：
  1.原告甲○○部分：
（1）法定扶養費：原告甲○○（民國二十九年二月二十二日生）於李明死亡時，
    滿六十歲，尚有餘命十七年，以八十八年度綜合所得稅扶養親屬寬減額每人每年
    七萬二千核計，並依霍夫曼計算式扣除中間利息後，得請求扶養費共計八十六萬
    九千五百三十六元。
（2）精神慰撫金：原告甲○○痛失愛子，其心理因此蒙受莫大痛苦，是請求精神慰
     撫金一百萬元。
 ２．原告乙○○部分：
（1）法定扶養費：原告乙○○（民國三十一年十月十二日生）於李明死亡時，滿
    五十八歲，尚有餘命二十三年，以八十八年度綜合所得稅扶養親屬寬減額每人每
    年七萬二千核計，並依霍夫曼計算式扣除中間利息後，得請求扶養費共計一百零
    八萬三千二百四十七元。
（2）精神慰撫金：原告乙○○痛失愛子，其心理因此蒙受莫大痛苦，是請求精神慰
     撫金一百萬元。
三、對被告抗辯所為陳述：
    原告共育有包括李明在內三名子女。否認李明就本件損害之發生與有過失。
四、證據：提出戶籍謄本三件、土地及建物所有權狀影本三件為證。
乙、被告方面：
一、聲明：求為判決(一)駁回原告之訴。(二)如受不利益判決，願供擔保請准宣告免為假
    執行。
二、陳述：
（一）被告與李明原同為屏東縣車城鄉海洋博物館職員，被告於八十九年十月十七
      日與李明先前往屏東縣內埔鄉拿取李明為應徵新工作而加洗的照片，再依
      李明之言轉往屏東縣潮州鎮繳納電話費，於當日下午三時許，被告因見時候
      尚早乃邀請李明前往被告位在屏東縣來義鄉老家，李明欣然同意後，二人
      乃前往被告之表兄陳德光在來義鄉所開設「阿瑪克小吃部」並巧遇被告之表兄
      林文生及林文德，四人遂一起唱歌喝酒，直至同日晚間九時許，因林文生欲返
      家，乃由被告及李明駕車順路載送林文生返家，途中又轉至被告之叔父潘正
      洋開設「芒果園卡拉ＯＫ店」喝酒，李明於同日晚間時十許不勝酒力，被告
      提議在來義家老家過夜，隔天早晨再回屏東縣車城，李明堅持當晚即要返回
      車城，被告遂駕駛李明的車輛欲載送李明返回車城，詎料竟在途中發生本
      件車禍。本件車禍發生後，被告自行爬出車外，並曾嘗試將李明拉出車外，
      惟李明被深夾在已被撞凹的身中，被告無法將之救出，且本件車禍現場地處
      偏僻，及被告之行動電話因本件車禍故障，被告乃央請路人代為報警，警員一
      到車禍現場即迅將李明就出送醫，惟李明仍於送醫途中不幸死亡。
（二）李明為原告之次子，原告對其子女之扶養權利，應由其全體子女平均負擔，
      然原告卻主張由李明獨自負擔全部扶養義務，並向被告求償全部扶養費，顯
      無理由。又被告於本件車禍發生後已辭去海洋博物館職務，現無業且無經濟能
      力，原告請求精神慰撫金一百萬元顯屬過高。再者，李明與被告共同飲酒，
      李明因不升酒力無法駕車而答應由被告駕車載送其返回車城，肇致本件車禍
      發生，李明對本件車禍之發生顯亦有過失，揆諸最高法院七十七年台上字第
      一○九四號判決意旨，原告應承受李明之過失。
三、證據：提出畢業證書影本一件。
丙、本院依職權調閱本院八十九年度交訴第一五三號刑事全卷。
    理      由
一、本件原告起訴主張被告丙○○明知酒後駕車甚具危險性，竟於八十九年十月十七
    日十九時許，在其吐氣所含酒精成份為每公升零點九九毫克，已達不能安全駕駛
    之酒醉狀態下，仍冒然駕駛車牌號碼ＹＧ－二六一五號自用小客車其上附載李明
    ，沿屏東縣來義鄉○○○路往屏東縣車城鄉保力村方向行駛，於同日二十三時
    三十分許行經沿山公路玉泉段大鵬變電所前，本應注意行車速度，依標誌規定，
    無標誌者，在郊外道路時速不得超過六十公里，及飲酒後其吐氣所含酒精成份超
    過每公升零點二五毫克以上者，不得開車等規定，詎被告竟疏未注意，在其前述
    酒醉狀態下仍駕駛系爭車輛以一百公里時度行駛在無標誌的郊外道路，致其與對
    向車輛會車時煞車不及，系爭車輛乃失控撞擊路邊水溝護欄而翻覆於水溝內，李
    明因此受有腹部挫傷之傷害並於送醫途中不治死亡。原告為李明之父母，因
    被告前揭不法侵害行為受有損害，爰依民法第一百八十四條第一項前段訴請被告
    賠償其因此所受損害等語。而被告則以(一)被告與李明原同為屏東縣車城鄉海洋
    博物館職員，被告於八十九年十月十七日與李明先前往屏東縣內埔鄉拿取李明
    為應徵新工作而加洗的照片，再依李明之言轉往屏東縣潮州鎮繳納電話費，
    於當日下午三時許，被告因見時候尚早乃邀請李明前往被告位在屏東縣來義鄉
    老家，李明欣然同意後，二人乃前往被告之表兄陳德光在來義鄉所開設「阿瑪
    克小吃部」並巧遇被告之表兄林文生及林文德，四人遂一起唱歌喝酒，直至同日
    晚間九時許，因林文生欲返家，乃由被告及李明駕車順路載送林文生返家，途
    中又轉至被告之叔父潘正洋開設「芒果園卡拉ＯＫ店」喝酒，李明於同日晚間
    時十許不勝酒力，被告乃提議在其來義家老家過夜，隔天早晨再回屏東縣車城，
    然李明堅持當晚即要返回車城，被告遂駕駛李明的車輛欲載送李明返回車
    城，詎料竟在途中發生本件車禍。本件車禍發生後，被告自行爬出車外，並曾嘗
    試將李明拉出車外，惟李明被深夾在已被撞凹的車身中，被告無法將之救出
    ，且本件車禍現場地處偏僻，及被告之行動電話因本件車禍故障，被告乃央請路
    人代為報警，警員一到車禍現場即迅將李明就出送醫，惟李明仍於送醫途中
    不幸死亡。(二)李明為原告之次子，原告對其子女之扶養權利，應由其全體子女
    平均負擔，然原告卻主張李明應獨自負擔全部扶養義務，並向被告求償全部扶
    養費，顯無理由。又被告於本件車禍發生後已辭去其海洋博物館職務，現無業且
    無經濟能力，原告請求精神慰撫金一百萬元顯屬過高。再者，李明與被告共同
    飲酒，李明因不升酒力無法駕車而答應由被告駕車載送其返回車城，肇致本件
    車禍發生，李明對本件車禍之發生顯亦有過失，揆諸最高法院七十七年台上字
    第一○九四號判決意旨，原告應承受李明之過失等語，資為抗辯。
二、經查被告丙○○明知酒後駕車甚具危險性，竟於八十九年十月十七日十九時許，
    在其吐氣所含酒精成份高達每公升零點九九毫克，已達不能安全駕駛之酒醉狀態
    下，仍冒然駕駛車牌號碼ＹＧ－二六一五號自用小客車其上附載李明，沿屏東
    縣來義鄉○○○路往屏東縣車城鄉保力村方向行駛，於同日二十三時三十分許行
    經沿山公路玉泉段大鵬變電所前，本應注意行車速度，依標誌規定，無標誌者，
    在郊外道路時速不得超過六十公里，及飲酒後其吐氣所含酒精成份超過每公升零
    點二五毫克以上者，不得開車等規定，詎被告竟疏未注意，在其前述酒醉狀態下
    仍駕駛系爭車輛以一百公里時度行駛在無標誌的郊外道路，致其與對向車輛會車
    時煞車不及，系爭車輛乃失控撞擊路邊水溝護欄而翻覆於水溝內，李明因此受
    有腹部挫傷之傷害並在送醫途中不幸死亡之事實，業經本院以八十九年度交訴字
    第一五三號刑事判決確定，並經本院依職權調閱該刑事全部卷宗閱明屬實，並為
    兩造所不爭執，堪信為真實。又原告主張其育有包括李明在內三名子女乙節，
    業據其提出與所述相符戶籍謄本為證，復為被告不爭執，堪信為真實。
三、按因故意或過失不法侵害他人之權利者，負損害賠償責任；被害人對於第三人負
    有法定扶養義務者，加害人對於該第三人亦應負損害賠償責任；不法侵害他人致
    死者，被害人之父、母、子、女及配偶，雖非財產上之損害，亦得請求賠償相當
    之金額，民法第一百八十四條第一項前段、第一百九十二條第二項及第一百九十
    四條分別定有明文，爰就原告二人主張之損害分別審酌如下：
（一）原告甲○○部分：
    1.法定扶養費：原告甲○○（民國二十九年二月二十二日生）係李明之父親，
      李明依民法第一千一百十五條第一項第一款規定對原告甲○○負有法定扶養
      義務，李明因被告之上開不法侵害行為而死亡，揆諸首開規定，原告甲○○
      自得請求被告給付法定扶養費。經查原告甲○○於本件車禍發生時滿六十歲，
      依八十八年度台灣地區簡易生命表，其得受扶養之餘命尚有十七點九二歲，是
      原告請求十七年之法定扶養費，為有理由。復按負扶養義務者有數人，而其親
      等同一時，應各依其經濟能力，分擔義務，民法第一千一百十五條第三項定有
      明文，復查原告甲○○育有包括李明在內三名子女乙節已如述，揆諸前揭規
      定意旨，此三名子女應平均分擔對原告甲○○之扶養義務，是李明應負擔三
      分之一扶養義務。又原告甲○○主張每年扶養費以八十八年度綜合所得稅扶養
      親屬寬減額每人每年七萬二千元計算，經核以目前社會一般人生活水準尚屬合
      理，再依霍夫曼計算法扣除中間利息後，原告甲○○所得請求之法定扶養費共
      計三十萬零八百七十三元（計算式為72000乘以12.0000000除以3等於 300873.
      36，小數點以下四捨五入），從而，原告甲○○請求法定扶養費在此範圍內，
      為有理由，逾此部分之請求，為無理由。
    2.精神慰撫金：本院斟酌實際加害情況及兩造之身分、地位、資力，認原告甲○○之精神上損害應給予八十萬元之精神慰撫金方為適當，逾此數額之請求，為
      無理由。
（二）原告乙○○部分：
    1.法定扶養費：原告乙○○（民國三十一年十月十二日生）係李明之母親，李
      明依民法第一千一百十五條第一項第一款規定對原告乙○○負有法定扶養義
      務，李明因被告之上開不法侵害行為而死亡，揆諸首開規定，原告乙○○自
      得請求被告給付法定扶養費。經查原告乙○○於本件車禍發生時滿五十八歲，
      依八十八年度台灣地區簡易生命表，其得受扶養之餘命尚有二十二點四八歲，
      是原告乙○○請求二十二年之法定扶養費，為有理由，逾此部分之請求，為無
      理由。復按負扶養義務者有數人，而其親等同一時，應各依其經濟能力，分擔
      義務，民法第一千一百十五條第三項定有明文，復查原告乙○○育有包括李明
      在內三名子女乙節已如述，揆諸前揭規定意旨，此三名子女應平均分擔對原
      告乙○○之扶養義務，是李明應負擔三分之一扶養義務。又原告乙○○主張
      每年扶養費以八十八年度綜合所得稅扶養親屬寬減額每人每年七萬二千元計算
      ，經核以目前社會一般人生活水準尚屬合理，再依霍夫曼計算法扣除中間利息
      後，原告乙○○所得請求之法定扶養費共計三十六萬二千四百九十三元（計算
      式為72000乘以15.0000000除以3等於362493.0384，小數點以下四捨五入），
      從而，原告乙○○請求法定扶養費在此範圍內，為有理由，逾此部分之請求，
      為無理由。
    2.精神慰撫金：本院斟酌實際加害情況及兩造之身分、地位、資力，認原告乙○○之精神上損害應給予八十萬元之精神慰撫金方為適當，逾此數額之請求，為
      無理由。
四、至被告辯稱李明與被告共同飲酒，李明因不升酒力無法駕車而答應由被告駕
    車載送其返回車城，肇致本件車禍發生，李明對本件車禍之發生顯亦有過失，
    揆諸最高法院七十七年台上字第一○九四號判決意旨，原告應承受李明之過失
    云云。按損害之發生或擴大，被害人與有過失者，法院得減輕賠償金額，或免除
    之，民法第二百十七條第一項固然定有明文，而所謂被害人與有過失，係指被害
    人茍能盡其善良管理人之注意，即得避免其損害之發生擴大，竟不注意之意之情
    ，如被害人已喪失識別能力，自無上開規定之適用。末查被告於本院審理時陳稱
    ；「車禍發生那天，我與被害人（指李明）在一起喝酒，我們從下午四點多開
    始喝，喝到晚上很晚，因為我不常跟他喝酒，所以我不知道他的酒量如何。當天
    因為他已經喝醉了，醉到連話都說不清楚，但是他堅持要回家，我們扶他上車時
    ，他都還認得我是誰，因為他堅持要回家，所以我才送他回家。」等語（見本院
    九十年八月十七日言詞辯論筆錄）。足認被告辯稱其依李明的要求而駕車欲載
    送李明返回車城乙節縱與事實相符，惟李明當時既已酒醉到口齒不清且腳步
    不穩的程度，尚難認李明當時仍具識別能力，被告所辯前詞，尚非可取。從而
    ，原告二人本於侵權行為法律關係，請求被告給付原告甲○○一百一十萬零八百
    七十三元，給付原告乙○○一百一十六萬二千四百九十三元，以及均自起訴狀繕
    本送達之翌日即九十年五月二十六日起至清償日止，依週年利率百分之五計算之
    法定遲延利息，洵數正當，應予准許，至原告逾此範圍之請求於法無據，應予駁
    回。又兩造均陳明願供擔保，請准宣告假執行或免為假執行，就原告勝訴部分，
    經核並無不合，爰各酌定相當之擔保金額，併准許之，至原告敗訴部分，其假執
    行之聲請已失所附麗，應併予駁回。
據上論結，本件原告之訴為一部有理由，一部無理由，依民事訴訟法第七十九條但書
、第八十五條第一項後段、第三百九十條第二項、第三百九十二條，判決如主文。
中      華      民      國    九十    年      八      月     三十一     日
                                    臺灣屏東地方法院民事第二庭
~B法      官  賴秀雯
右為正本，係照原本作成。
如對本判決上訴，須於判決送達後廿日內，向本院提出上訴狀。
~B法院書記官  滕一珍
中      華      民      國    九十    年      八      月     三十一     日


司法院資訊處製作；財團法人民間司法改革基金會備份。
